【裁判字號】    89,訴更,15
【裁判日期】    900731
【裁判案由】    誣告
【裁判全文】
臺灣板橋地方法院刑事判決                          八十九年度訴更字第一五號
    公  訴  人  臺灣板橋地方法院檢察署檢察官
    被      告  乙○○
右列被告因誣告案件，經檢察官提起公訴（八十九年度偵字第六九號），經本院於八
十九年八月十四日以八十九年度訴字第九九Ｏ號判決不受理，經臺灣高等法院於八十
九年九月十九日以八十九年度上訴字第三一七四號判決撤銷發回，本院判決如左：
    主  文
乙○○意圖他人受刑事處分，向該管公務員誣告，處有期徒刑伍月。緩刑年。
    事  實
一、乙○○自民國八十三年間起，因其所開設之服飾店需款訂購貨物或繳納會款所需
    ，在臺北縣永和市○○街五十九號甲○○住處，或其位於臺北市○○市○○街之
    工作地點，陸續向甲○○借款新臺幣（下同）五萬元至二十萬元不等之金錢，借
    期多半約定為一月，且未約定支付利息。嗣乙○○於八十七年六月十日、六月十
    八日，先後向甲○○借款二十二萬元及二十萬元後，逾同年八月十日、七月十八
    日之約定償還日仍未清償，經甲○○於八十八年七月二十六日以乙○○涉有詐欺
    罪嫌向本院提出自訴，由本院以八十八年度自字第二八三號案件審理後（業經臺
    灣高等法院判處拘役五十日確定），乙○○明知甲○○上開二次借款亦同往昔並
    未收取利息，仍意圖使甲○○受刑事處分，於八十八年十月八日向該法院提出反
    訴，指訴甲○○借款時均預先扣除按照月息三分計算之利息，因而誣告甲○○涉
    有重利罪嫌。
二、案經甲○○訴請臺灣板橋地方法院檢察署檢察官偵查起訴。
    理  由
一、訊據被告乙○○矢口否認有何誣告犯行，辯稱：我自八十三年間起至八十七年六
    月間止，先後多次向告訴人甲○○借款，均以預扣月息三分之方式支付利息，八
    十七年六月十日、六月十八日之借款，甲○○亦預扣三分利息，餘額充作本金，
    其確實向我收取重利云云。經查：
（一）告訴人甲○○堅決否認有何重利犯行，辯稱：我透過友人易秀娟之介紹認識乙
      ○○，為了幫助傅女，才借款給她，從未向她收取利息等語。又證人吳學勝證
      稱：（證人與甲○○均於臺北縣永和市○○街市場工作）我於八十七年一月看
      到乙○○到市場找甲○○借錢，我看見甲○○拿十萬元借給乙○○，乙○○要
      付利息，甲○○說不用，後來買水果送甲○○等語；另證人陳美珠證稱：我於
      八十七年一月看到乙○○送水果，另於八十七年二月間到甲○○家中找甲○○
      時，適看到甲○○拿十萬元予乙○○，乙○○說要給利息，惟甲○○說不用等
      語（均見本院八十八年度自字第二八三號案件之八十八年十一月十日審判筆錄
      ）。又證人易秀娟到庭證稱：我與乙○○是朋友關係，幾年前她開始向我借錢
      ，以簽發支票之方式還款，我並未收取利息，她有時會送水果及衣服給我，後
      來共積欠一百多萬，她表示要將服飾店頂讓給我，八十六年底被告又要向我借
      錢，我介紹甲○○給她認識，請他幫忙被告，甲○○從事食品攤位及油漆工作
      ，我聽乙○○說甲○○也沒收取利息，但有送東西給他，我有問過甲○○，他
      說被告有送他東西，所以他也沒有收利息等語（見本院九十年七月五日訊問筆
      錄）。互核證人所述之情節相符，是告訴人於八十七年一、二月間曾借款二次
      各十萬元予被告，均未取利息之情，堪予認定。
（二）被告乙○○雖辯稱：我曾於八十七年四月一日簽發面額一萬二千元之支票一張
      ，為了支付發票日為八十七年六月五日、金額為十萬元之支票二張各延長二個
      月的利息云云，並提出臺灣土地銀行支票存根為證。惟被告於本院上開案件審
      理時自承該等支票係其向甲○○借款時，為擔保債權所簽發等語（見被告書立
      之反訴狀所載），並未提及為支付延期利息而簽發支票之事，從而前揭支票存
      根影本，僅能證明被告與告訴人有資金往來之事實，未能認為告訴人有收取利
      息之行為。
（三）按刑法第三百四十四條重利罪成立之要件為：(1)乘人急迫、輕率或無經驗，貸
      以金錢或其他物品，即明知他人出於急迫、輕率或無經驗，而利用機會故為貸
      與；(2)取得與原本顯不相當之重利，指就原本利率、時期核算及參酌當地之經
      濟狀況，較之一般債務之利息，顯有特殊之超額者而言。縱令被告辯稱屬實，
      惟就其所指訴之事實觀之，月息三分，折合年息為百分之三十六，雖超過年息
      百分之二十之法定利率限制，惟衡諸社會一般交易習慣，僅以個人信用簽發票
      據，而為債務履行之擔保，債權人因而承擔較高之債務不履行風險，月息三分
      並未特別逾越民間借貸之利率水準。是縱設被告所指訴之事實，能證明屬實，
      亦顯難認為告訴人取得與原本顯不相當之重利，而與刑法重利罪構成要件有間
      。被告乙○○明知此情，猶指稱告訴人甲○○承作高利貸業務多年，然就此並
      無法提出任何證據以實其說，被告捏造虛構不實之事項，誣指甲○○涉嫌重利
      犯行，其誣告犯行明確，應堪以認定。
二、核被告乙○○所為，係犯刑法第一百六十九條第一項之誣告罪。爰審酌被告之品
    性、智識程度，犯罪之動機、目的、手段、所生危害，犯後否認犯行之態度等一
    切情狀，量處如主文所示之刑。末查，被告前均未曾受有期徒刑以上刑之宣告，
    有臺灣高等法院檢察署刑案紀錄簡覆表乙紙附卷可稽，其係告訴人自訴其詐欺案
    件時，一時失慮，致罹刑章，且被告因與誣告內容有關之詐欺案件業經臺灣高等
    法院判處拘役五十日，業已服刑完畢，經此偵審教訓之後，已足收警惕之效，當
    無再犯之虞，是本院認對其所宣告之刑，以暫不執行為適當，爰依刑法第七十四
    條第一款之規定宣告緩刑三年，以啟自新。
據上論斷，應依刑事訴訟法第二百九十九條第一項前段、刑法第一百六十九條第一項
、第七十四條第一款，判決如主文。
本案經檢察官呂永魁到庭執行職務
中      華      民      國      九十        年    七      月    三十一  日
                                      臺灣板橋地方法院刑事第六庭
                                          法  官  侯  志  融
右正本證明與原本無異。
如不服本判決應於送達後十日內向本院提出上訴狀。
                                          書記官  陳  淑  芳
中      華      民      國      九十        年    八      月    二      日
刑法第一百六十九條
意圖他人受刑事或懲戒處分，向該管公務員誣告者，處七年以下有期徒刑。
意圖他人受刑事或懲戒處分，而偽造、變造證據或使用偽造變之證據者亦同。


司法院資訊處製作；財團法人民間司法改革基金會備份。
